【裁判字號】    88,訴,1797
【裁判日期】    890330
【裁判案由】    偽造文書等
【裁判全文】
臺灣臺北地方法院刑事判決                        八十八年度訴字第一七九七號
    公  訴  人  臺灣臺北地方法院檢察署檢察官
    被      告  甲○
右列被告因偽造文書等案件，經檢察官提起公訴（八十八年度偵字第二一四四三號）
，本院判決如左：
    主  文
甲○行使偽造私文書，足以生損害於他人，處有期徒刑拾月。
    事  實
一、甲○明知自已無資力支付車款，仍意圖為自己不法之所有，於民國八十八年一月
    一日以附條件買賣之方式，向設於台北市松山區○○○路二０一之一號六樓之高
    林實業股份有限公司（下稱高林公司）購買車號ＤＭ－１７７１號自用小客車一
    部，為符合高林公司授信資格，持舊有坐落台北縣淡水鎮○○段○七九一之一一
    地號土地暨同段三五三三建號建物，門牌號碼台北縣淡水鎮○○路二○一巷六十
    九號之土地暨建物登記謄本影本（該筆房地業於八十七年六月二十四日辦理移轉
    登記予謝依倫已非甲○所有），及經其偽造中國信託商業銀行戶號000000
    0000000號（檢察官載為000000000號）帳戶，戶名甲○（該帳
    戶原戶名為陳威夫，身分證字號：Ｚ000000000）之帳戶存摺影本交付
    予高林公司，足生損害於原帳戶所有人陳威夫及中國信託商業銀行對於客戶存款
    管理正確性；甲○以前開文件證明其具有相當之資力，致高林公司陷於錯誤，信
    以為真，與其簽立動產擔保交易附條件買賣契約，甲○為動產擔保交易之債務人
    ，雙方約定車款總價為新台幣（下同）四十四萬八千元，交車時先行支付一萬元
    ，餘款分十八期給付，每月一期，每期付款三萬零三百六十六元，標的物存放地
    點為台北市○○區○○路三段二十七巷二十三號四樓甲○住處，在價金未付清前
    ，標的物所有權仍屬出賣人高林公司所有，買受人甲○僅得占有使用，不得任意
    遷移或為其他處分，同時由甲○開立自八十八年二月一日起至九十年十二月一日
    止，每月一日為發票日之十八紙支票，高林公司遂將ＤＭ－１７７１號自用小客
    車一部交予甲○。嗣甲○開立之支票自八十八年六月一日起，陸續退票，於八十
    八年八月二十七日經公告列為拒絕往來戶，甲○意圖不法之利益，違反前開存放
    地點之約定，將該車遷移至高雄，致高林公司追索無著，經高林公司向地政機關
    、中國信託商業銀行查詢，始知受騙，致生損害於高林公司。
二、案經高林公司訴由臺灣臺北地方法院檢察署檢察官偵查起訴。
    理  由
一、訊據被告甲○對於右揭時、地以動產擔保之方式向高林公司購買自用小客車一部
    後，現已將該車遷移至高雄等事實坦承不諱，惟否認有何偽造文書及詐欺犯行，
    辯稱：其在買車時並不知坐落台北縣淡水鎮○○段○七九一之一一地號土地暨同
    段三五三三建號建物（門牌號碼：台北縣淡水鎮○○路二○一巷六十九號）非其
    所有，且其並未提出存摺，不知存摺怎麼來的，其無詐欺、行使偽造文書犯行云
    云。惟查，右揭事實業經告訴人在偵查中及本院審理中指述明確，並有台北市監
    理處動產擔保交易登記證明書、附條件買賣契約書、土地暨建物登記謄本、被告
    所提土地暨建物登記謄本影本及中國信託商業銀行戶號00000000000
    00號戶名「甲○」帳戶存摺封面影本（見偵卷第五頁至十三頁）、存摺存款明
    細表等在卷可稽，被告於購買自用小客車時，向告訴人所提出甲○中國信託商業
    銀行戶號0000000000000號戶名「甲○」之帳戶影本，業經告訴人
    在本院八十九年二月十五日調查中陳稱：「他提出偵卷第十一、十二頁不動產資
    料影本，．．被告另有提出中國信託商業銀行存摺及存款明細表影本，．．」等
    語，該帳戶並經本院向中國信託商業銀行調閱開戶人資料，經該行以八十九年三
    月六日中信館字第０１３號回函，經審閱該帳戶之開戶資料，00000000
    00000號戶名為「陳威夫」而非「甲○」，被告所提該紙戶名為「甲○」之
    存摺影本應係經偽造；被告明知坐落台北縣淡水鎮○○段○七九一之一一地號土
    地暨同段三五三三建號建物（門牌號碼：台北縣淡水鎮○○路二○一巷六十九號
    ），業於八十七年六月二十四日辦理移轉登記予謝依倫，已非其所有之事實，經
    被告於本院八十九年二月十五日調查中供稱：「房子我和王齡一起買的．．，房
    子登記在我名下．．，後因與王齡發生爭執，王齡就將房子要回去了，將權狀交
    給王齡，後來土地銀行通知我沒有還錢，當時我已知道這房子不是屬於我的，且
    交由王齡任意處理，謝依倫是王齡的女兒。」等語，核之房地為個人之重要財產
    ，其價值動則數百萬元，且不動產之移轉亦需使用印鑑證明，簽立一定之文書，
    縱使委任他人辦理，亦需交付相關文件及為委任行為，衡之一般常情，房地之移
    轉在一般人均為重要事項，被告在本院審理時翻異前詞，否認八十八年一月一日
    向高林公司買車時，已知前開房地移轉給謝依倫，其辯詞顯悖常情，且被告購車
    時點與房地移轉之時間相距六月餘，被告已知將房地之權狀交給王齡處理，若懷
    疑房地是否已經移轉，大可再向地政機關查詢，何以會用其於八十七年六月一日
    所申請舊有之土地暨建物登記謄本影本，交予高林公司以證明其財力，顯有詐欺
    之故意，被告前開辯詞與事實不符，應係事後飭卸之詞，難以採信，犯行堪以認
    定，應依法論科。
二、按被告甲○與高林公司簽立動產擔保交易附條件買賣契約，約定標的物存放地點
    為台北市○○區○○路三段二十七巷二十三號四樓甲○住處，在價金未付清前，
    標的物所有權仍屬出賣人高林公司所有，買受人僅得占有使用，不得任意遷移或
    為其他處分，其為動產擔保交易之債務人。核被告所為係犯刑法第二百十六條、
    第二百十條行使偽造私文書罪、第三百三十九條第一項之詐欺罪、動產擔保交易
    法第三十八條之罪。被告偽造存摺影本後進而行使，偽造之低度行為應為行使之
    高度行為所吸收，不另論罪。被告行使偽造存摺影本係為證明其具有相當之資力
    ，以動產擔保附條件買賣之方式詐得自用小客車後，進而將該車遷移，所犯行使
    偽造文書罪、詐欺罪、違反動產擔保交易法第三十八條罪間，有方法結果之牽連
    關係，應從一重之行使偽造私文書罪處斷。爰審酌被告偽造文書以證明其財力，
    使他人因而陷於錯誤，犯罪手段具有相當之謀略，犯罪後則狡飭犯行，不知悔改
    ，侵害三十餘萬元之財產法益，及造成金融機構無法正確管理存款人之損害，等
    一切情狀，量處如主文所示之刑。被告所偽造之中國信託商業銀行戶號0000
    000000000號戶名「甲○」之帳戶影本，業經被告提出交高林公司以證
    明財力，已非被告所有，爰不另為沒收之諭知，附此敘明。
據上論斷，應依刑事訴訟法第二百九十九條第一項前段，動產擔保交易法第三十八條
、刑法第十一條前段、第二百十六條、第二百十條、第三百三十九條第一項、第五十
五條、罰金罰鍰提高標準條例第一條前段判決如主文。
本案經檢察官許永欽到庭執行職務
中    華    民    國      八十九    年      三      月        三十      日
                                      臺灣臺北地方法院刑事第九庭
                                          法  官  王  綽  光
右正本證明與原本無異。
如不服本判決，應於判決送達後十日內，向本院提出上訴狀。
                                          書記官  潘  惠  梅
中    華    民    國      八十九    年      四      月         一       日
附錄法條：
刑法第二百十六條
行使第二百十條至第二百十五條之文書者，依偽造、變造文書或登載不實事項或使登
載不實事項之規定處斷。
刑法第二百十條
偽造、變造私文書，足以生損害於公眾或他人者，處五年以下有期徒刑。


司法院資訊處製作；財團法人民間司法改革基金會備份。
